【裁判字號】    98,台再,7
【裁判日期】    980305
【裁判案由】    返還價金等
【裁判全文】
最高法院民事判決                  九十八年度台再字第七號
再 審原 告  甲○○
訴訟代理人  黃金龍律師
再 審被 告  屏東縣政府
法定代理人  乙○○
訴訟代理人  吳澄潔律師
上列當事人間請求返還價金等事件，再審原告對於中華民國九十
七年六月二十五日台灣高等法院高雄分院第二審更審判決（九十
五年度重上更(三)字第三○號），及中華民國九十七年九月十八日
本院判決（九十七年度台上字第一九四七號），提起再審之訴，
本院判決如下：
    主  文
再審之訴駁回。
再審訴訟費用由再審原告負擔。
    理  由
本件再審原告主張台灣高等法院高雄分院九十五年度重上更(三)字
第三○號及本院九十七年度台上字第一九四七號判決（下稱原確
定判決）有民事訴訟法第四百九十六條第一項第一款所定適用法
規顯有錯誤之情形，對之提起再審之訴，係以：原確定判決程序
之第一審（下稱原第一審，下同），兩造對於坐落屏東縣萬丹鄉
○○段六六四地號農地（下稱系爭耕地）之標賣契約確已解除一
節並無爭執，依民事訴訟所採辯論主義及自認規定，法院即應以
之作為判決基礎，且再審被告就此情並無誤解，更無要撤銷上開
自認之陳述及事證。原第二審未據當事人主張，又未經再審被告
證明該自認如何與事實不符，即認再審被告係誤解，而為不利伊
之判決，違反民事訴訟法第二百七十九條之規定。原第三審未予
審酌，顯有適用法規錯誤之違背法令等詞，為其論斷。
按民事訴訟法第四百九十六條第一項第一款所謂適用法規顯有錯
誤，係指確定判決所適用之法規，顯然不合於法律規定，或與司
法院現尚有效及大法官會議之解釋，或本院尚有效之判例顯然違
反，或消極的不適用法規，顯然影響判決者而言，不包括漏未斟
酌證據及認定事實有誤之情形在內。且第三審為法律審，其所為
判決以第二審判決所確定之事實為基礎，上開規定所謂適用法規
顯有錯誤，對第三審判決言，應以依據第二審判決所確定之事實
而為之法律上判斷，有適用法規顯有錯誤之情形為限。本件原第
二審係以：系爭耕地與再審原告所有之同段六六三地號土地，係
因可歸責於再審原告之事由不能辦理合併成一宗，故可解除標賣
契約者為再審被告，並非再審原告。至再審被告在原第一審陳稱
再審原告有解除契約之權利，容有誤解。況再審原告民國八十四
年六月十六日之陳情書，僅在促請再審被告行使解除權，並未以
之解除契約。是再審被告既未解除系爭耕地標賣契約，又未妨害
再審原告對於六六三地號土地之所有權，再審原告自不得本於不
當得利、侵權行為等法律關係及所有權之物上請求權、解除契約
後回復原狀請求權為請求。是再審原告請求再審被告給付新台幣
九百五十六萬元本息，並塗銷六六三地號土地之限制登記，均屬
無據，不應准許，爰為再審原告敗訴之判決。原確定判決以原第
二審已認定再審被告係對前台灣省政府地政處函示內容有所誤解
，始於原第一審陳稱再審原告有解除契約之權利，基此確定之事
實及再審被告嗣亦抗辯再審原告無解除權，而於法律上判斷因可
適用民事訴訟法第二百七十九條第三項之規定，原第二審謂再審
被告上開在原第一審之陳述，不能作為再審原告有解除權之認定
依據，並無違誤，因而予以維持，駁回再審原告第三審之上訴，
核無適用法規顯有錯誤之情形。再審意旨所指乃有關認定事實、
取捨證據之問題，與適用法規顯有錯誤無涉，乃執以指摘原確定
判決適用法規顯有錯誤，聲明廢棄，非有理由。
據上論結，本件再審之訴為無理由。依民事訴訟法第七十八條，
判決如主文。
中    華    民    國  九十八  年    三    月    五    日
                      最高法院民事第六庭
                          審判長法官  朱  建  男
                                法官  顏  南  全
                                法官  林  大  洋
                                法官  沈  方  維
                                法官  鄭  玉  山
      本件正本證明與原本無異
                                      書  記  官
中    華    民    國  九十八  年    三    月   十八   日
                                                    M


司法院資訊處製作；財團法人民間司法改革基金會備份。
